【裁判字號】    97,訴,2138
【裁判日期】    980508
【裁判案由】    撤銷股東登記 等
【裁判全文】
臺灣高雄地方法院民事判決              97年度訴字第2138號
原      告  丙○○○
原      告  戊○○
前列二人共同
訴訟代理人  吳秀菊律師
前列二人共同
送達代收人  甲○○
被      告  北喬國際股份有限公司
法定代理人  乙○○
                        址)
當事人間撤銷股東登記等事件，本院民國98年4月30日言詞辯論
終結，判決如下：
  主  文
確認原告與被告公司間之股東關係不存在。
訴訟費用新臺幣參仟元由被告負擔。
  事實與理由
一、原告主張：訴外人即原告丙○○○之女、原告戊○○之妹丁○○配偶余建安為被告之實際負責人，在未得原告之同意下
    ，竟擅自於被告發起人會議事錄、董事會議事錄、章程及公
    司設立登記申請書等文件上，偽造原告為發起人及股東名義
    於民國85年12月2 日，向高雄市政府建設局申請設立登記原
    告為股東及原告丙○○○兼董事。嗣86年6 月26日再偽以原
    告戊○○名義變更登記為監察人。現因被告積欠稅捐，致原
    告陷於遭稅捐機關移送行政執行及限制出境之不利益情況。
    為此，爰依侵權行為之法律關係提起訴訟，並聲明：確認兩
    造間之股東關係不存在。
二、被告法定代理人乙○○則以：被告之實際負責人為余建安，
    係至遭限制出境始知悉遭冒用當作人頭，並未實際參與營運
    ，已對被告提起確認債權不存在訴訟，不清礎被告現況，亦
    不認識原告，等語資為抗辯，並聲明駁回原告之訴。
三、兩造爭執及不爭執事項：
  (一)不爭執部分：
  1.原告丙○○○、戊○○及被告法定代理人乙○○現各經登記
    為被告之董事、監察人及董事。有被告之公司登記資料在卷
    可稽，並經本院依職權向高雄市政府建設局調取被告之設立
    登記資料查證屬實。
  2.被告於90年7 月10日經高雄市政府以自行停止營業6 個月以
    上，經命為解散之登記而逾期未申請為由，予以廢止公司登
    記在案，及本院未受理陳報清算人或宣告破產事件，有前開
    設立登記資料、本院民事紀錄科查詢表在卷可參。
四、按確認之訴非原告有即受確認判決之法律上利益者，不得提
    起，為民事訴訟法第247 條第1 項所明定。所謂即受確認判
    決之法律上利益，係指法律關係之存否不明確，原告主觀上
    認其在法律上之地位有不安之狀態存在，且此種不安之狀態
    ，能以確認判決將之除去者而言。按股份有限公司解散後，
    全體董事為清算人，倘原告為被告公司董事，依公司法第8
    、23、322 條原告即為公司負責人，清算人，原告即有忠實
    執行業務並盡善良管理人之注意義務，依行政執行法第24、
    17、19條被限制住居及拘提管收之危險，此於原告私法上之
    地位即有不安之狀態，而此種不安之狀態，能以判決除去，
    是原告主張前開不安定之狀態，影響其權利，而有以判決除
    去之必要，即屬有據。
五、原告戊○○為監察人之主張，業據其提出臺灣高雄地方法院
    檢察署檢察官94年度偵字第20167 號不起訴處分書為證，復
    經本院依職權調取被告之公司設立及變更登記資料、臺灣高
    雄地方法院檢察署檢察官94年度偵字第20167 號卷得知北喬
    公司於85年12月4日辦理設立登記，丁○○為北喬公司之董
    事長、出資10萬元（100股），乙○○為出資10萬元之股東
    、證人陳余素珠為出資100萬元之股東，又於86年6月24日北
    喬公司變更登記乙○○為董事、丁○○及證人陳余素珠仍為
    股東，董事長變更為殷李嬌鳳（余建安之母）一節，有高雄
    市政府94年8月4日高市府建二公字第09400547 020號函暨其
    所附北喬公司設立及變更登記事項卡、發起人會議紀錄、股
    東臨時會決議錄、股東名簿等及余建安個人除戶資料查詢結
    果附卷可稽。另證人即會計師梅伯龍證稱：北喬公司的登記
    是東大聯合會計師事務所柯淑珍辦理等語，證人柯淑珍證述
    ：當時受北喬公司委託辦理設立登記時，是一位叫余建安之
    人將資料拿至事務所委託辦理，當時股東並未前往辦理等語
    ，並有委託書乙紙在卷足憑，可知北喬公司之設立登記均由
    余建安辦理。佐以余建安於北喬公司設立登記時，亦為北喬
    公司出資10萬元之股東，同時列為公司監察人，嗣86年6月
    24日變更為股東，及北喬公司設立住址之房屋係以余建安之
    名義出租予北喬公司等情，有前揭高雄市政府函暨其所附北
    喬公司登記資料、房屋租賃契約書可憑，及證人陳余素珠證
    稱：並不知被列為北喬公司之董事，認識余建安，足見北喬
    公司之設立不僅為余建安委託會計師辦理，公司成立址更為
    余建安出租予北喬公司，且相關股東如乙○○、陳余素珠均
    與余建安認識卻未曾同意擔任公司股東等情業經檢察官查明
    在案。又余建安為原告丙○○○之女、原告戊○○之妹丁○○之配偶其取得原告身分資料，偽造原告名義為公司董事及
    監察人之登記，乃屬可信。此外再核對原告丙○○○之筆跡
    亦與公司設立登記之筆跡明顯不同顯非出於原告丙○○○所
    為，此亦有本院筆錄所載原告丙○○○之字跡可證（見98年
    4月30日言詞辯論筆錄）。是本件原告為北喬公司董事事及
    監察人之登記係余建安在未經原告同意之情形下，擅自登記
    乙情，堪予認定。
六、本件原告起訴請求確認與被告公司間造間之股東關係不存在
    ，為有理由，應予准許。原告與被告公司間之股東關係不存
    在，則其與被告間之董事委任關係自無所附麗而不存在。本
    件事證已臻明確，兩造其餘攻擊、防禦方法及所提證據，經
    審酌後，核與判決結果無影響，爰不逐一論列，併此敘明
    。
七、結論：原告之訴為有理由，依民事訴訟法第78條、第87條第
    1 項之規定判決如主文。
中    華    民    國    98    年    5     月     8    日
                  民事第四庭法  官  陳樹村
正本係照原本作成。
如不服本判決，應於送達後20日內，向本院提出上訴狀並表明上
訴理由，如於本判決宣示後送達前提起上訴者，應於判決送達後
10日內補提上訴理由書（須附繕本）。
中    華    民    國    98    年    5     月     8    日
                                書記官  葉姿敏


司法院資訊處製作；財團法人民間司法改革基金會備份。
